【裁判字號】    98,台抗,857
【裁判日期】    981029
【裁判案由】    給付違約金聲請假扣押
【裁判全文】
最高法院民事裁定              九十八年度台抗字第八五七號
再 抗告 人  乙○○
訴訟代理人  林文鵬律師
上列再抗告人與相對人甲○○○間因請求給付違約金，聲請假扣
押事件，對於中華民國九十八年九月一日台灣高等法院裁定（九
十八年度抗字第一○三○號），提起再抗告，本院裁定如下：
    主  文
再抗告駁回。
再抗告訴訟費用由再抗告人負擔。
    理  由
按對於抗告法院所為抗告有、無理由之裁定再為抗告，僅得以其
適用法規顯有錯誤為理由，此觀民事訴訟法第四百八十六條第四
項之規定自明。本件再抗告人以：伊依兩造於民國九十七年六月
二十九日所簽訂協議書（下稱系爭協議書）之約定，對於相對人
有新台幣（下同）五千萬元之懲罰性違約金債權。詎相對人除將
其名下不動產，先後為自己或為擔保其夫林志輝（或其子女）之
債務，而設定高額抵押權外，頃更將所擁有第三人暘盛工業股份
有限公司（下稱暘盛公司）之股份（九十六萬四千二百九十股）
，悉數移轉予其子林俊華。足見相對人就其財產所為之不利益處
分，將致伊對於相對人有日後不能強制執行或甚難執行之虞。爰
陳明願供擔保以補釋明之不足，聲請台灣桃園地方法院以九十八
年度裁全字第一五三三號裁定（下稱第一五三三號裁定），准再
抗告人供相當擔保後，得對於相對人之財產為假扣押。相對人對
之提起抗告，原法院以：按債權人就金錢請求或得易為金錢請求
之請求，欲保全強制執行者，得聲請假扣押。又假扣押非有日後
不能強制執行或甚難執行之虞者，不得為之。請求及假扣押之原
因應釋明之；前項釋明如有不足，而債權人陳明願供擔保或法院
認為適當者，法院得定相當之擔保，命供擔保後為假扣押。民事
訴訟法第五百二十二條第一項，第五百二十三條第一項，第五百
二十六條第一項、第二項分別定有明文。所謂假扣押之原因，即
債務人有日後不能強制執行或甚難執行之虞或應在外國為強制執
行之情形。諸如債務人浪費財產、增加負擔、或就其財產為不利
益之處分，將達於無資力之狀態、或移住遠地、逃匿無蹤或隱匿
財產等均屬之。債權人就該假扣押之原因，依法有釋明之義務，
亦即需提出可使法院信其主張為真實之證據，必待釋明有所不足
，債權人陳明願供擔保後，始得准為假扣押。若債權人就假扣押
之原因未予釋明，即不符假扣押之要件。本件再抗告人聲請對相
對人之財產假扣押，所提出之系爭協議書、存證信函及回執，僅
足以釋明假扣押之請求。至於再抗告人另提出之土地及建物登記
謄本記載相對人曾於八十三年及九十二年間，提供該不動產設定
抵押權予債權銀行，則早在該協議書於九十七年六月二十九日簽
訂之前所為。而暘盛公司基本資料查詢明細，縱記載相對人之子
林俊華擁有該公司之股份，且擔任董事。惟林俊華之暘盛公司股
份，並非受讓自相對人，有暘盛公司之函文可稽。凡此，均不能
證明相對人就其財產有不利益處分等行為，而得使法院大致相信
對於相對人日後有不能強制執行或甚難執行之虞，即難認再抗告
人就假扣押之原因，已為釋明。縱其陳明願供擔保以補釋明之不
足，仍與假扣押之要件不符，不應准許為假扣押等詞。因認相對
人對第一五三三號裁定之抗告，為有理由，乃將該裁定予以廢棄
，改為駁回再抗告人假扣押聲請之裁定，經核並無適用法規顯有
錯誤情事。再抗告意旨，指摘原裁定不當，聲明廢棄，非有理由
。
據上論結，本件再抗告為無理由。依民事訴訟法第四百九十五條
之一第二項、第四百八十一條、第四百四十九條第一項、第九十
五條、第七十八條，裁定如主文。
中    華    民    國  九十八  年    十    月  二十九  日
                      最高法院民事第三庭
                          審判長法官  蘇  茂  秋
                                法官  陳  碧  玉
                                法官  王  仁  貴
                                法官  張  宗  權
                                法官  高  孟  焄
      本件正本證明與原本無異
                                      書  記  官
中    華    民    國  九十八  年  十一    月    十    日
                                                     R


司法院資訊處製作；財團法人民間司法改革基金會備份。
